臺灣板橋地方法院民事判決　　　　　　　　　　　　九十三年度重訴字第一一五號
　　原　　　告　強固公寓大廈管理維護股份有限公司
　　法定代理人　丁○○
　　訴訟代理人　陳淑芬律師
　　複代理人　　林正忠律師
　　被　　　告　遠東世紀廣場第一期管理委員會
　　法定代理人　甲○○
　　訴訟代理人　趙培宏律師
　　　　　　　　薛雅之律師
右當事人間請求給付違約金事件，經本院於民國九十三年十一月十一日言詞辯論終結
，判決如左：
    主    文
被告應給付原告新台幣柒佰伍拾玖萬肆仟玖佰肆拾貳元，及自民國九十三年三月三十
一日起至清償日止，按年息百分之五計算之利息。
被告應將支票號碼ＡＥ0000000、發票日為中華民國九十三年二月二十九日、
金額新台幣參佰玖拾捌萬柒仟參佰肆拾伍元之支票壹紙返還原告。
原告其餘之訴駁回。
訴訟費用由被告負擔四分之三，餘由原告負擔。
本判決第一項於原告以新台幣貳佰陸拾萬元供擔保後，得假執行；但被告如以新台幣
柒佰陸拾萬元預供擔保，得免為假執行。
本判決第二項於原告以新台幣壹佰參拾伍萬元供擔保後，得假執行；但被告如以新台
幣肆佰萬元預供擔保，得免為假執行。
原告其餘假執行之聲請駁回。
    事    實
壹、原告方面：
一、聲明：
  (一)被告應給付原告新台幣（下同）一千一百九十六萬二千零三十五元及自起訴狀繕
    本送達被告翌日起至清償日止，按年息百分之五計算之利息。
  (二)被告應將支票號碼ＡＥ0000000、發票日中華民國九十三年二月二十九日
    、金額三百九十八萬七千三百四十五元之支票返還原告。
  (三)願供擔保請准宣告假執行。
二、陳述：
（一）按原告強固公寓大廈管理維護股份有限公司（下稱強固公司）前受被告遠東世
      紀廣場第一期管理委員會（下稱遠東世紀廣場第一期管委會）委任就遠東世紀
      廣場第一期建築物提供管理維護之服務，契約期間自民國九十二年三月一日起
      至九十三年二月二十九日止，期間一年，雙方並訂有「建築物委任管理維護契
      約書」為憑。
（二）詎料，被告竟突然於九十二年十一月二十六日寄發存證信函予原告公司，主張
      依前開契約第十二條第二項第一款「乙方（即原告）違反本契約第六條、第七
      條規定，經甲方（即被告）以書面要求改善，乙方未能於甲方規定時間內改善
      時，甲方得終止本契約」，而片面訂於九十二年十二月三十一日終止系爭契約
      。而被告指摘原告違約之事由，係以原告未能遵照被告決議「管制二期車輛進
      入一期園區」等情云云。惟查：被告九十二年十月十六日管理委員會決議內容
      違反被告規約第三十二條規定，且決議程序亦違反第十九條之規定，此並經證
      人即被告安全組委員己○○到庭證述明確，是上開決議自始無效。
（三）原告擔任被告之警衛保全服務工作多年，均係以保持一、二期地下室互相連接
      、疏導交通確保順暢之任務，行之多年均無爭議，如今被告主張受有損害欲向
      建設公司主張權利，亦需經過區分所有權人會議決議通過並透過法律途徑解決
      ，始謂適法，而非自行由被告為違反區分所有權人制定之規約之決議，遑論上
      開決議並未經過合法表決而無效，且被告禁止二期車輛通行之舉，並無法使一
      、二期地下室互相連接之現狀改變，是原告無被告主張之違約情事，被告終止
      契約即屬系爭契約第十二條任意終止之情形，被告應賠償三個月服務費。
（四）退而言之，設系爭「管制第二期車輛進入第一期園區內」決議係有效，原告亦
      依規定在現場執行勤務，並無違反系爭契約第六、七條規定之情形。然警方憑
      釋放訊息，要求原告當日不得影響交通，否則有《刑法》強制罪之問題，屆時
      將以現行犯處理，且九十二年十一月三日，被告之安全委員己○○要求原告維
      持正常管理模式，以疏導園區車輛，並願自負法律責任等狀況存在，當日原告
      基於不能妨礙交通而被告之安全委員亦有不得禁止二期車輛自由進出停車場之
      指示，故遵循安全委員之指示，依照先前之模式執行勤務，是原告並無違反系
      爭管理維護契約書之規定。
（五）訴外人遠東建設公司因為被告上開不法決議，嗣於已向本院聲請假處分，並經
      本院以九十二年度裁全字第八０六號裁定：「被告不得妨礙遠東世紀廣場第一
      、二期地下所有樓層車輛之車道連通通行」，是在此假處分裁定後，原告即須
      遵照假處分之決定，依正常方式執行，而無執行禁止二期車輛進入一期車道之
      可能，故被告訛稱原告自九十二年十一月三日以後至十二月底止，均未依照指
      示禁止二期車輛進入一期車道而有違約之情事，即非可採。
（六）再退萬步言之，假設原告真有違反系爭服務契約書之規定，依照依系爭管理維
      護契約書第十二條第二項第一款被告仍應以書面通知原告且原告未能於規定時
      間內改善，被告始得終止契約，然原告除接獲終止契約之存證信函外，在此之
      前從未接獲被告任何書面通知，要求原告改善，被告率爾終止合約，即與系爭
      契約書第十二條第二項第一款規定不符，被告片面終止契約應屬系爭管理維護
      契約第十二條第一項任意終止契約之情形，殆無疑問。
（七）查本件並無可歸責原告之事由，被告片面終止契約即屬前揭任意終止契約之情
      形，是被告應依系爭管理維護契約書第十二條第一項第二款之規定賠償原告三
      個月服務費計一千一百九十六萬二千零三十五元。被告貿然終止租約，導致原
      告一時無法將遠東世紀廣場服務之一百多位員工安排另往他處服務，原告不得
      已只能資遣在系爭廣場服務之部分員工，共計支出五百零三萬六千零六十八元
      ，遑論原告因此還遭部分員工前往勞工委員會投訴、商譽損失等難以回復之損
      害。準此而論，原告僅請求被告給付一千一百九十六萬二千零三十五元及按年
      息百分之五計算之利息，實屬允當。
（八）末按，原告請求返還支票號碼ＡＥ0000000、發票日民國九十三年二月
      二十九日、金額三百九十八萬元七千三百四十五元之支票部分，係被告依照系
      爭服務契約書第九條第三款，當原告違約致被告之共用部分、約定共用部分內
      各項設施受有損害之擔保票據。是當系爭服務契約終止，而原告並無違約或有
      違約但並未造成原告任何損害時，被告即應返還系爭票據予原告。查被告並不
      否認雙方契約業已終止，僅是對於系爭服務契約是任意終止或因原告違約而終
      止有所爭執，是系爭契約既已確定終止在案，在被告未有任何損害之情形，被
      告應返還系爭票據予原告乃理所當然之事。
三、證據：提出建築物委任管理維護契約書、被告之中和郵局第一一０號存證信
    函、（九二）（十二）然法一字第０二三七號律師函、被告九二管六字第０
    ０二七號公告、管理服務費保證金收據、板橋七五支局存證信函第五八０號
    、九十二年十一月三日照片七幀、板橋七一支局存證信函第一五五五號中
    和連城路郵局存證信函第五五五號、原告資遣費明細表、台北縣政府消防局
    函、不動產買賣契約書影本、被告規約、本院九十二年裁全字第六八０六
    號民事裁定等件（均影本）為證，並聲請傳訊證人庚○○、丙○○、戊○○、鍾
    志儀、己○○。
貳、被告方面：
一、聲明：
   (一)原告之訴駁回。
   (二)如受不利判決，願供擔保請准予宣告免假執行。
二、 陳述：
（一）本件第一、二期園區陸續建造完成時，其地下樓層尚未開通，係各自獨立使用
      ，而遠東世紀廣場第一期園區起造人遠東建設公司及大都市建設公司未申請辦
      理建築物使用變更登記，亦未經主管機關許可，即擅自將第一、二期園區地下
      停車空間開通，已違反行為時建築法第七十三條、第七十七條之規定，此有九
      十二年十二月一日台北縣政府北府工使字第０九二０六八八八三九一號函可稽
      。
（二）被告遂於九十二年十月十六日會議決議，要求原告配合執行管制第二期車輛不
      得進入第一期園區停車場。而被告管制二期車輛進入一期園區之目的，即在恢
      復地下停車場之原狀，被告當時主任委員乙○○於九十二年十一月一日執行前
      即口頭指示原告應執行管制，以便日後封閉第一、二期園區間地下樓層之通道
      ，俾便回復原狀，同時被告亦指示原告在地下樓層及地下停車場入口張貼「禁
      止二期車輛進入」之標語及公告，足證原告事前即知悉其應依約執行管制任務
      。
（三）原告指稱被告九十二年十月十六日管制二期車輛進入一期園區之決議，因違反
      規約第十九條第二項、第三十二條約定、買賣契約第十二條及公寓大廈管理條
      例第三十七條規定而無效。惟查：
      買賣契約第十二條之約定，已違反公寓大廈管理條例第五十八條第二項規定
        而無效，被告決議即無違反買賣契約約定之虞。蓋第一期園區與第二期園區
        既各自獨立，分屬不同之公寓大廈，則起造人將第一期園區區分所有之共用
        部分為第二期園區之住戶設定專有使用權，顯已違反前開公寓大廈管理條例
        第五十八條第二項之規定，則買賣契約第十二條之約定應屬無效，被告決議
        應不受該約定之拘束，其理至明。
      證人己○○擔任被告安全委員，係遠東建設公司之代表，其證述均有偏頗，
        不足採信。被告於九十二年十月十六日會議中決議管制第二期車輛進入一期
        園區，業據被告提出之會議紀錄可稽，其中項次六記載討論事項為「一、二
        期停車場獨立管理應變措施事宜」，係列為管委會會議預定討論事項，顯非
        被告委員以臨時動議方式提出，又被告在討論該事項後，經表決通過並作成
        決議，亦按照被告管理委員會歷次開會之正常程序表決通過，核無不當。
      被告規約第三十二條係將第一期園區區分所有之共有部分，除提供第一期園
        區全體區分所有權人使用以外，亦約定由第二期園區之住戶使用，查，該共
        用部分包含開通前原為第一、二期園區間之牆壁，則規約第三十二條之約定
        已違反同條例第七條第三款共用部分不得約定專用之規定，依同條例第九條
        第三項規定，應屬無效。如本院認為規約第三十二條並非無效，被告之決議
        亦無抵觸規約第三十二條，本件起造人既未合法變更使用執照，且主管機關
        到現場會勘後亦限期恢復原狀或補辦相關手續，益見被告均依法處理違法開
        通事件，核無不當之處。
      縱認前開規約第三十二條、買賣契約第十二條之約定是否違法尚有爭議，需
        待被告管委會於召開區分所有權人會議時解決，亦與原告無涉。蓋，此問題
        係存在於被告管委會與第一期園區區分所有權人間之內部關係，與原告無關
        ，原告既受被告委任，自應善盡其契約責任，執行被告決議，豈有未經被告
        同意即任意違反被告管委會交辦事項之理？甚者，被告係為維護第一期園區
        公共安全（包含建築結構及消防安全）及整體第一期園區住戶暨區分所有權
        人之權益，故而作成管制第二期車輛進入第一期園區之決議，被告顯係以公
        共利益為考量，並無以損害他人為目的，足見被告之決議，並無不當。
（四）原告確未依被告決議，執行管制第二期車輛進入第一期園區地下停車場，業經
      乙○○到庭證述甚詳，甚至指派其所屬第二期園區之安全人員（即易康龍、羅
      濟時）進駐第一期園區位於○○路之地下停車場入口，並以刷第一期停車卡片
      方式（因第二期車輛之停車卡片已被消磁，無法刷卡通過建八路停車場入口）
      ，讓第二期園區車輛進入第一期園區，益見原告確有違約事實。再執行管制當
      時，原告均受第一期園區及第二期園區管理委員會之委任，則原告以其派至第
      二期園區之安全人員，取代原派至建八路之一期安全人員，即非證人戊○○所
      能分辨。又己○○係擔任被告管委會安全委員一職，其既係委員，自無違反管
      委會決議事項之權限，則己○○片面具結要求原告按原管理模式（即不執行被
      告決議），顯非其職務上權責。況且，關於一、二期停車場獨立管理事項，係
      由被告公共造產組委員提出，按理亦應由公共造產組之委員統籌執行，而非安
      全委員己○○。再者，依兩造所訂立之建築物管理維護契約書可知，原告派至
      被告服務中心安全管理組安全主管一名，其工作項目之一係「委員會交辦事項
      之執行」，並非安全委員交辦事項，益徵己○○無權指示原告不執行被告決議
      。
（五）原告明知被告九十二年十月十六日第一次委員會之決議並於同年十月二十一日
      公告，要求原告於九十二年十一月一日起配合執行管制第二期車輛不得進入第
      一期園區停車場之情事，但原告拒不執行，被告乃催告原告改善。然原告並未
      改善，被告終止契約，於法並無不合。退步言之，如本院認為被告並未依系爭
      管理維護契約書第十二條第二項第一款以書面要求改善，不得依該約定終止契
      約，亦僅係被告之終止無效，並不發生被告依系爭管理維護契約書第十二條第
      一項任意終止之效果，原告依契約第十二條第一項第二款請求被告賠償三個月
      服務費，洵無理由。
（六）又被告終止契約，縱不合法，但原告未為反對之意思表示，且原告於九十三年
      元月一日起，即主動自遠東世紀廣場第一期園區撤離，此有原告於九十二年十
      二月三十日之公告可稽，均足證原告與被告已達成終止契約之合意，縱使鈞院
      認為被告依契約第十二條第二項終止契約不發生終止效力，兩造亦已合意於九
      十二年十二月三十一日終止契約。
（七）退萬步言，即使鈞院認為被告有給付違約金之義務，但約定之違約金過高者
      ，法院得減至相當之數額，民法第二百五十二條定有明文，而約定之違約金是
      否過高，應就債務人若能如期履行債務時，債權人可得享受之一切利益為衡量
      之標準，為最高法院五十一年台上字第一九號判例要旨所明定。職此，被告依
      契約第十二條第二項第一款於九十二年十二月三十一日終止契約後，距契約期
      限九十三年二月二十九日，僅餘二個月，足見被告如未終止，原告至多僅可再
      請領二個月之服務費，但原告卻請求被告給付三個月之違約金，顯非合理，請
      惠予依職權酌減。原告稱其四處向人周轉墊付薪資近一千五百餘萬元，至少
      受有一千五百餘萬元之借款利息損失等語，與本件被告是否終止契約無關。原
      告所稱，係被告有無給付已到期之服務費問題，與原告主張因被告提前終止契
      約無涉。原告雖稱，被告在無預警下片面終止契約，導致原告一時無法將全
      部在被告處所服務之員工安排另往他處服務，不得已而資遣部分員工，共計支
      出五百零三萬六千零六十八元云云。惟查，兩造約定之契約期限係至九十三年
      二月二十九日且被告屆期並無繼續委任原告之義務，故被告縱未於九十二年十
      二月三十一日終止契約，系爭契約亦於二個月後（即九十三年二月二十九日）
      因屆期而消滅。又依損益相抵原則（民法第二百十六條之一參照），原告於
      九十二年十二月三十一日後即資遣員工，故原告自九十三年一月一日起因未提
      供服務所得之利益，依法亦應予扣除。債務已為一部履行者，法院得比照債
      權人因一部履行所受之利益，減少違約金，為民法第二百五十一條所明定。查
      ，兩造所約定之契約期間為一年，但被告已為一部履行（自九十二年三月一日
      起至同年十二月三十一日止，合計十個月）且原告亦因被告之履行而受有服務
      費之利益。
（八）關於系爭票據部分：原告依約所提供一個月服務費票據，係作為原告違約之賠
      償，與本件原告請求被告終止契約之違約金，乃屬二事，請求之基礎事實顯然
      不同，亦有礙於被告之答辯及延滯訴訟，請依法駁回，以符法治。
三、證據：提出遠東世紀廣場第一期管理委員會公告、台北縣政府函、遠東世
    紀廣場第一期管委會九十二年十月十六日第一次會議決議、遠東世紀廣場第一
    期管委會九十二年十一月三日公告、強固公司九十二年十二月三十日公告、
    台北縣中和市公所九十三年六月三十日號函、遠東世紀廣場第一期管委會會議
    紀錄、台北縣政府工務局八八使字第二一一號及九十中使字第一一一號使用執
    照、內政部八十五年五月二十五日台內營字第八五七二六九五號函、十一月
    份工作人員名冊影本一份、不動產委任管理維護契約書之附件（均影本）等件
    為證，並請傳訊證人乙○○。
    理    由
壹、程序方面：
一、按訴狀送達後，原告不得將原訴變更或追加他訴，但請求之基礎事實同一，或不
    甚礙被告之防禦及訴訟之終結者，不在此限，民事訴訟法第二百五十五條第一項
    第二款、第七款定有明文。原告提起本件訴訟後，嗣追加訴之聲明如其聲明第二
    項所示，經查：原告追加部分，係基於被告是否需依兩造間所訂管理維護契約履
    行契約義務此一基礎事實，且不甚妨礙被告之攻防，揆諸首揭規定，原告所為訴
    之追加，於法核無不合。
二、本件訴訟進行中，被告法定代理人由蔣玲娜變更為陳淑惠，嗣再變更為甲○○，
    並聲明承受訴訟在案。
貳、實體方面：
一、原告起訴主張：原告前受被告遠東世紀廣場第一期管委會委任就遠東世紀廣場第
    一期建築物提供管理維護之服務，契約期間自九十二年三月一日起至九十三年二
    月二十九日止，期間一年。詎料，被告竟突然於九十二年十一月二十六日寄發存
    證信函予原告公司，主張依前開契約第十二條第二項第一款，片面訂於九十二年
    十二月三十一日終止系爭契約。而被告指摘原告違約之事由，係以原告未能遵照
    被告決議「管制二期車輛進入一期園區」等情，惟(一)被告上開決議內容及方式涉
    及被告是否違反規約之規定，且九十二年十一月三日被告之安全委員己○○亦要
    求原告維持正常管理模式，以疏導園區車輛，並願自負法律責任等狀況存在，是
    原告基於不能妨礙交通而被告之安全委員亦有不得禁止二期車輛自由進出停車場
    之指示，故遵循安全委員之指示，依照先前之模式執行勤務，是原告並無違反系
    爭管理維護契約書之規定。(二)縱原告真有違反系爭服務契約書之規定，依照系爭
    管理維護契約書第十二條第二項第一款被告仍應以書面通知原告且原告未能於規
    定時間內改善，被告始得終止契約，然原告除接獲終止契約之存證信函外，在此
    之前從未接獲被告任何書面通知，要求原告改善，被告率爾終止合約，即與系爭
    契約書第十二條第二項第一款規定不符，被告片面終止契約應屬系爭管理維護契
    約第十二條第一項任意終止契約之情形。(三)被告任意終止契約後，並未有任何損
    害，自應依約返還原告之前交付作為違約保證票據，爰依約請求被告給付三個月
    服務費即一千一百九十六萬二千零三十五元及自起訴狀繕本送達翌日起，按年息
    百分之五計算之利息，並返還支票號碼ＡＥ0000000、發票日民國九十三
    年二月二十九日、金額三百九十八萬元七千三百四十五元之支票一紙等情。
二、被告則以：(一)被告於九十二年十月十六日會議中要求原告配合執行管制第二期車
    輛不得進入第一期停車場之決議，並未違反被告規約第十九條之規定，又被告規
    約第三十二條、買賣契約第十二條之約定是否違法尚有爭議，需待被告管委會於
    召開區分所有權人會議時解決，亦與原告無涉。原告既受被告委任，自應善盡其
    契約責任，執行被告決議，豈有未經被告同意即任意違反被告管委會交辦事項。
    (二)原告明知被告九十二年十月十六日第一次委員會之決議並於同年十月二十一日
    公告，要求原告於九十二年十一月一日起配合執行管制第二期車輛不得進入第一
    期園區停車場之情事，但原告拒不執行，被告乃催告原告改善。然原告並未改善
    ，被告終止契約，於法並無不合。(三)如認為被告並未依系爭管理維護契約書第十
    二條第二項第一款以書面要求改善，不得依該約定終止契約，亦僅係被告之終止
    無效，並不發生被告依系爭管理維護契約書第十二條第一項任意終止之效果。(四)
    又被告終止契約，縱不合法，但原告未為反對之意思表示，且原告於九十三年元
    月一日起，即主動自遠東世紀廣場第一期園區撤離，此有原告於九十二年十二月
    三十日之公告可稽，均足證原告與被告已達成終止契約之合意，縱使本院認為被
    告依契約第十二條第二項終止契約不發生終止效力，兩造亦已合意於九十二年十
    二月三十一日終止契約。(五)即使被告有給付違約金之義務，但約定之違約金過高
    者，法院得減至相當之數額，民法第二百五十二條定有明文，請惠予依職權酌減
    等語資為抗辯。
三、原告主張兩造訂有建築物委任管理維護契約，期間自九十二年三月一日起至九十
    三年二月二十九日止，期間一年。詎被告竟突然於九十二年十一月二十六日寄發
    存證信函予原告公司，以原告未能遵照被告決議「管制二期車輛進入一期園區」
    ，而依前開契約第十二條第二項第一款，於九十二年十二月三十一日終止系爭契
    約之事實，業據提出建築物委任管理維護契約書、被告之中和郵局第一一０號存
    證信函等件為證，並為被告所不爭執，堪信為真實。惟原告進而主張：原告實際
    上並無違反系爭管理維護契約書之規定，縱原告真有違反系爭契約之規定，依照
    依系爭管理維護契約書第十二條第二項第一款，被告仍應以書面通知原告且原告
    未能於規定時間內改善，被告始得終止契約，原告在此之前從未接獲被告任何要
    求原告改善之書面通知，是被告終止契約應屬系爭管理維護契約第十二條第一項
    任意終止契約之情形，是被告應依約給付違約金，並返還系爭擔保金支票等語，
    則為被告所否認，並以前詞置辯。
四、本院審酌兩造之攻防後，認本件爭點在於(一)原告是否有違反系爭管理維護契約書
    第六、七條規定之情形？(二)被告是否需依系爭契約第十二條第二項有關任意終止
    契約之規定，賠償原告三個月之服務費？(三)兩造契約終止後，被告是否需將系爭
    擔保票據返還原告？
  (一)原告是否有違反系爭管理維護契約書第六、七條規定之情形？
    按兩造簽訂之建築物委任管理維護契約書第六、七條係約定：「乙方（即原告）
    應遵守之責任義務一、乙方對於本契約所應提供之管理維護服務，應善盡善良管
    理人之責任義務。二、乙方執行業務時，應遵守誠實信用之原則，不有不正當或
    廢弛其職務。三、對於各項管理維護配合防範注意事項，乙方應對甲方盡告知並
    說明之義務。四、對於應保守祕密事項，盡保密之責，乙方不對外任意洩露相關
    訊息」、「乙方派駐人員之紀律一、派駐人員由乙方負責管理運作，並受甲方監
    督。二、派駐人員除應遵守乙方之管理規章及勤務準則外，並應服從甲方之管理
    規定。三、派駐人員如有怠忽職守或其他不法情事，甲方得通知乙方按情節輕重
    予以懲處調換。四、派駐人員如有更換『單位主管以上』，乙方應以書面事先通
    知甲方或甲方認前開人員雖無第三項所列不適任事由發生，但經甲方決議不宜續
    任現任職務時，甲方應以書面要乙方更換」。本件被告於九十二年十月十六日會
    議決議：「自九十二年十一月一日起第二期車輛不得由第一期停車場入口車道進
    入停車場」，並要求原告配合管制之事實，固據被告提出遠東世紀廣場第一期管
    理委員會公告、遠東世紀廣場第一期管委會九十二年十月十六日第一次會議決議
    為證（被證一、三），並為原告所不爭執，惟被告指稱原告未依上開決議執行管
    制，即為違反系爭契約第六、七條之規定乙節，則為原告所否認。查：
 　 上開管制之決議內容，因有當時任職被告管委會安全委員己○○及其他部分委
    　員認涉及違反被告規約第三十二條：「約定事項二、地下所有樓層之車輛通道
      ，為全園區共同使用方便，起造人保有使遠東世紀廣場第一、二期車道連通之
      權利，在第一、二期均完工時，需無條件提供第一、二期全園區共同使用管理
      」之規定，且決議程序亦不符法定程序，而認為該決議無效之爭執，故以管委
      員委員身份要求原告暫緩執行該決議等情，業據證人己○○於本院九十三年十
      月十八日審理時到庭證述明確，並有己○○等管理委員書立切結書影本可稽。
      又起造人即住戶之一遠東建設事業股份有限公司亦因認該「管制二期車輛進入
      一期園區」決議，有違反被告上開規約之規定，而於九十二年十一月一日拆除
      被告所張貼關於管制二期車輛不得進入之公告，並旋向本院聲請假處分，經本
      院於九十二年十一月十一日以九十二年裁全字第六八０六號裁定：「債權人以
      新台幣貳佰伍拾萬元或以同等值之台灣中小企業銀行松南分行所發行無記名可
      轉讓定期存單，為債務人供擔保後，禁止債務人妨礙『遠東世紀廣場第一、二
      期』地下所有樓層之車道連通通行」之事實，復有遠東世紀廣場第一期管委會
      九十二年十一月三日公告（被證四）及本院九十二年裁全字第六八０六號民事
      裁定（原證十四）可證。復參佐證人即當時擔任台北縣政府警察局中和分局員
      山派出所長戊○○於九十三年九月二十日到庭證稱：「於九十二年十一月三日
      前一周，我有聽到該廣場一二期管委會談及一期要管制二期車輛出入，因為若
      管制會造成交通混亂，因為二期只有壹個出入口之故，我有向中和分局反應，
      於當天分局就規劃勤務，包含我派出所警員一起前往該地點作交通疏導工作」
      、「原則上我們有告知一、二期管委會，關於管制問題請雙方自行協調處理，
      警方原則上不介入，但若造成交通混亂堵塞，我們會採取如告發、拖吊等措施
      」、「因為管制可能會造成阻塞」等語，可見原告在被告上開決議有效與否，
      被告管委會若干委員及住戶尚有爭執，及若被告與訴外人即遠東世紀廣場第二
      期管理委員會對車道管制問題未順利協調處理前即逕行管制，將會造成附近交
      通阻塞之考量下，暫緩執行被告上開「禁止二期車輛自一期停車道車道進入」
      之管制決議，難認原告有違反兩造契約第七條所定「未服從被告之管理規定」
      之情形。
　　再觀諸證人丙○○於九十三年七月十九日本院審理時到庭證稱：「我在九十三
　  　年十一月三日上午七時許，我聽證人庚○○表示說：若有命令就要管制車輛，
    　就要立即處理。之後派出所警員於七時多時就到現場，證人庚○○與主委、派
      出所去協調，沒有下達管制命令，所以我們只好照之前作業指揮交通」、「（
      問：證人是否全程在車道附近指揮交通？）有」、「．．．我是照以往正常運
      作」等語、證人鍾志儀於九十三年九月二十日到庭證稱：「之前一期管委會有
      公告不讓二期車輛從一期車道出入口進入，但後來因為警方說不要影響交通，
      所以主管指示我們照往例，讓二期車輛進入」等語，及證人戊○○證稱：「我
      到場時，並沒有管制（交通），至九時我離開時都沒有管制交通，因為一周前
      就已告知不能影響交通」等語，足證原告派駐之保全人員仍循以往作業模式執
      行職務管理二期車道出入口之車輛進出，並未有廢弛職務或任何不正當之行為
      ，且已善盡善良管理人之責任，被告執以原告有違反兩造契約第六條之規定終
      止兩造契約，尚嫌無據。
  (二)被告是否需依系爭契約第十二條第二項有關任意終止契約之規定，賠償原告三個
    月之服務費？
    按系爭契約第十二條係規定：「契約終止一、任意終止1.甲、乙雙方於本契約
　    有效期間，得於一個月前以書面通知他方後提前終止本契約。2.甲乙雙方提前
      終止契約者，應賠償他方三個月之服務費．．．。二、因可歸責乙方之事由終
      止契約2.乙方違反本契約第六條、第七條規定，經甲方以書面要求改善，乙方
      未能於甲方規定時間內改善時，甲方得終止本契約。2.因可歸責乙方事由終止
      契約，致甲方有損失者，甲方得請求賠償」，可知兩造並非不能在系爭契約期
      限屆滿前提前終止契約，僅係一方提前終止時附有賠償之約定，即終止之一方
      在他方未有可歸責之情形時，需負違約賠償義務，而若原告有可歸責之事由時
      ，被告提前終止則不負上開違約責任，並得向原告請求損失賠償，因此，被告
      於九十二年十一月二十六日寄發存證信函予原告為終止系爭契約之意思表示時
      ，即已生契約提前終止之效力，所爭執者，不過為應適用該條第一項或第二項
      約定處理提前終止後之問題而已。又原告收受被告上開存證信函後，於九十二
      年十二月三十一日被告所定終止契約日撤離其派駐人員停止服務，乃契約終止
      生效後之行為，故被告執以抗辯：被告終止契約縱不合法亦僅係被告之終止無
      效，並不發生任意終止之效果，又原告未為反對之意思表示，於九十三年元月
      一日起，即主動自遠東世紀廣場第一期園區撤離，係原告與被告已達成終止契
      約之合意云云，顯屬無稽。又本件契約提前終止原告並無可歸責之事由已如前
      述，是原告依系爭契約第十二條第二項之規定訴請被告給付違約金，並不無合
      。
    惟按「約定之違約金額過高者，法院得減至相當之數額」，民法第二百五十二
      條定有明文，又「約定之違約金是否過高，應就債務人若能如期履行債務時，
      所得享受之一切利益為衡量之標準」，並有最高法院五十一台上字第一九號判
      例可稽。本院審酌系爭契約到期日為九十三年二月二十九日，被告終止兩造契
      約日九十二年十二月三十一日，是被告如未提前終止契約，原告亦僅有二個月
      服務費用利益可期待取得，並斟酌其他一切情狀，認原告得請求之違約金額應
      酌減為二個月之服務費用即七百五十九萬四千九百四十二元（$3,797,471< 每
      個月之服務費，不包括營業稅>X2=7,594,942）。
  (三)兩造契約終止後，被告是否需將系爭擔保票據返還原告？
    查：系爭支票號碼ＡＥ0000000、發票日民國九十三年二月二十九日、金
    額三百九十八萬七千三百四十五元元之支票一紙，為原告依系爭契約交付被告之
    違約保證票據，有該支票影本及管理服費保證金收據在卷可稽，並為被告所不爭
    執，兩造契約既已於九十二年十二月三十一日由被告予以終止，被告復未能證明
    其受有系爭契約第九條所定之損害，自應依約返還系爭支票。
五、從而，原告依據契約之法律關係訴請被告給付七百五十九萬四千九百四十二元及
    自起訴狀繕本送達翌日即九十三年三月三十一日起，按年息百分之五計算之利息
    ，暨被告應返還支票號碼ＡＥ0000000、發票日民國九十三年二月二十九
    日、金額三百九十八萬七千三百四十五元元之支票一紙，為有理由，應予准許，
    逾此部分之請求，則屬無據，應予駁回。兩造均陳明願供擔保聲請宣告假執行及
    免為假執行，就原告勝訴部分，核無不合，爰分別酌定相當擔保金額宣告之；至
    原告敗訴部分，假執行之聲請，因訴之駁回而失所附麗，應予駁回。
六、本件事證已臻明確，兩造其餘陳述及攻擊防禦方法，經審酌核與判決之結果不生
    影響，不再一一論述，附此敘明。
據上論結，本件原告之訴為一部有理由，一部無理由，依民事訴訟法第七十九條、第
三百九十條第一項第二項、第三百九十二條第二項，判決如主文。
中　　　華　　　民　　　國　　九十三　　年　　 十二 　　月　　　二　　　日
                                臺灣板橋地方法院民事第二庭
                                    法  官  古秋菊
右為正本係照原本作成
如對本判決上訴，須於判決送達後廿日內向本院提出上訴狀
中　　　華　　　民　　　國　　九十三　　年　　 十二 　　月　　　二　　　日
                                    書記官  王政煌
